臺灣士林地方法院刑事裁定　　　　　　　　　　　　　九十三年度聲判字第五九號
　　聲　請　人　丙○○
　　代　理　人　傅國光律師
　　被　　　告　甲○○
　　　　　　　　乙○○聲請狀.
右列聲請人因告訴被告等詐欺案件，不服臺灣高等法院檢察署檢察長中華民國九十三
年九月二日駁回再議之處分（九十三年度上聲議字第三一六九號），聲請交付審判，
本院裁定如左：
    主  文
聲請駁回。
    理  由
一、按告訴人不服上級法院檢察署檢察長或檢察總長認再議為無理由而駁回之處分者
    ，得於接受處分書後十日內委任律師提出理由狀，向該管第一審法院聲請交付審
    判。法院認為交付審判之聲請不合法或無理由者，應駁回之。刑事訴訟法第二百
    五十八條之一、第二百五十八條之三第二項前段分別定有明文。
二、本件聲請人丙○○以被告甲○○、乙○○涉犯刑法詐欺取財罪嫌，向臺灣士林地
    方法院檢察署（下稱士林地檢署）檢察官提出告訴，由該署檢察官於民國九十二
    年十月六日，以九十二年度調偵字第三九七號為不起訴處分，聲請人不服而聲請
    再議，經臺灣高等法院檢察署（下稱高檢署）檢察長於九十二年十一月十八日，
    以九十二年度上聲議字第四六七六號命令發回續查。嗣經士林地檢署檢察官於九
    十三年七月六日，以九十二年度偵續字第二七三號為不起訴處分後，聲請人不服
    又聲請再議，經高檢署檢察長於九十三年九月二日，以九十三年度上聲議字第三
    一六九號處分書，認聲請再議為無理由而駁回。
三、聲請交付審判意旨略以：
  (一)本件高檢署駁回聲請再議之理由略謂：1.告訴人借款予被告係基於選舉人情，難
    認出於被告之施行任何詐術而陷於錯誤交付財物。2.被告自八十九年三月九日在
    臺北銀行士林分行開立支票帳戶，至九十年十二月二十八日拒絕往來戶之資料，
    不足證明被告有共同詐欺取財之犯行。
  (二)然右列理由有證據上之矛盾：
    1.被告借款之藉口，是稱裝潢咖啡店，但自始至終均未裝修，告訴人非因選舉人
    情而出借款項，是受被告誤導其借款是用於店面之經營，誤信其有償還能力，而
    交付財物。2.原署調閱之銀行票據往來資料，足可證明被告在九十年十二月中旬
    時，已退票累累，並在九十年十二月二十八日成為拒絕往來戶，其無償還能力，
    為被告所明知，仍蓄意隱瞞告訴人，於九十年十二月下旬，開立九十一年二月二
    十八日之支票向告訴人調現，告訴人於九十年十二月三十一日，請案外人洪瑞連
    將新臺幣（下同）二十萬元匯入被告乙○○之臺北銀行活儲帳戶，斯時，被告等
    明知支票存款戶已拒絕往來，謂無詐欺之意圖及行使詐術，豈非輕縱？違背證據
    法則，原處分書理由與證據矛盾，自有違法。
四、本件聲請人丙○○雖以前揭理由認被告甲○○、乙○○涉有刑法之詐欺取財罪嫌
    ，而向本院聲請交付審判。惟查：
  (一)按新修正刑事訴訟法第二百五十八條之一規定告訴人得向法院聲請交付審判，係
    新增對於「檢察官不起訴或緩起訴裁量權」制衡之一種外部監督機制，法院僅就
    檢察官所為不起訴或緩起訴之處分是否正確加以審查，以防止檢察機關濫權，依
    此立法精神，同法第二百五十八條第三項規定法院審查聲請交付審判案件時「得
    為必要之調查」，其調查證據之範圍，自應以偵查中曾顯現之證據為限；而同法
    第二百六十條對於不起訴處分已確定或緩起訴處分期滿未經撤銷者得再行起訴之
    規定，其立法理由說明該條所謂不起訴處分已確定者，包括「聲請法院交付審判
    復經駁回者」之情形在內，是前述「得為必要之調查」，其調查證據範圍，更應
    以偵查中曾顯現之證據為限，不得就告訴人新提出之證據再為調查，亦不得蒐集
    偵查卷以外之證據，否則，將與刑事訴訟法第二百六十條之再行起訴規定，混淆
    不清，亦將使法院兼任檢察官而有回復「糾問制度」之虞；且法院裁定交付審判
    ，即如同檢察官提起公訴使案件進入審判程序，是法院裁定交付審判之前提，必
    須偵查卷內所存證據已符合刑事訴訟法第二百五十一條第一項規定「足認被告有
    犯罪嫌疑」檢察官應提起公訴之情形，亦即該案件已經跨越起訴門檻，否則，縱
    或法院對於檢察官所認定之基礎事實有不同判斷，但如該案件仍須另行蒐證偵查
    始能判斷應否交付審判者，因交付審判審查制度並無如同再議救濟制度得為發回
    原檢察官續行偵查之設計，法院仍應依同法第二百五十八條之三第二項前段規定
    ，以聲請無理由裁定駁回，合先敘明。
  (二)次按犯罪事實應依證據認定之，無證據不得認定犯罪事實，刑事訴訟法第一百五
    十四條第二項定有明文。復按告訴人之告訴，係以使被告受刑事訴追為目的，是
    其陳述是否與事實相符，仍應調查其他事實以資審認，始得為不利被告之認定，
    最高法院著有五十二年臺上字第一三００號判例可資參照。又按刑法第三百三十
    九條第一項詐欺罪之成立，以意圖為自己或第三人不法之所有，以詐術使人將本
    人或第三人之物交付為要件，所謂以詐術使人交付，必須被詐欺人因其詐術而陷
    於錯誤，若其所用方法，不能認為詐術，亦不致使人陷於錯誤，即不構成該罪（
    最高法院四十六年度臺上字第二六０號判例參考）。
  (三)訊據被告甲○○、乙○○固坦承有向聲請人丙○○借款二十萬元情事，然均堅決
    否認有何詐欺取財之犯行，被告甲○○辯稱：伊因咖啡店倒閉之後，經濟困難，
    故無法還款等語；被告乙○○則以：伊為被告甲○○之妻，是甲○○以伊名義簽
    發支票向聲請人借款，而此借款與伊無涉等情置辯。經查：
    1.被告甲○○向聲請人借款五十萬元，並將發票人乙○○、付款人臺北銀行士林
      分行、帳號000000000000號、票號SL0000000號、發票日九十一年二月二十八
      日、金額五十萬元之支票一紙（下稱系爭支票），交付予聲請人，聲請人於九
      十年十二月三十一日，以案外人洪瑞連名義，匯款二十萬元入被告乙○○之臺
      北銀行士林分行000000000000號帳戶，屆期由聲請人助理游緯謀將系爭支票持
      以提示，卻遭退票之事實，業據被告甲○○、乙○○二人供明在卷，並經聲請
      人、證人游緯謀證述明確，另有支票及退票理由單、存摺影本附卷可稽，此部
      分事實已堪認定。
    2.被告乙○○開設於臺北銀行士林分行之帳號000000000000號支票存款帳戶，係
      於八十九年三月九日開戶，至九十年十二月二十八日，遭列為拒絕往來戶，此
      有臺北銀行士林分行九十二年十二月十九日北銀士字第九二六０二五七六００
      號函送該帳戶之交易往來明細及退票紀錄在卷足憑，而聲請人交付二十萬元借
      款之時間為九十年十二月三十一日，已如前述，就日期上而言，聲請人支付二
      十萬元借款時，系爭支票存款帳戶固已拒絕往來，然應審究者乃被告甲○○交
      付系爭支票向聲請人借款之時間為何，以明其有無施用詐術。觀之證人即聲請
      人與被告甲○○均熟識之友人邱東閔結證稱：甲○○是在丙○○匯款前二星期
      左右交付系爭支票等語明確，再參以聲請人於偵查中曾自承被告甲○○原本欲
      借五十萬元，經其多方籌措，最後只匯款二十萬元，聲請人於交付審判聲請狀
      內復陳明被告係於九十年十二月下旬簽發系爭支票等情，顯見被告甲○○於系
      爭支票存款帳戶遭拒絕往來前之九十年十二月中旬，即已簽發支票據以向聲請
      人借款，聲請人一度指訴被告明知該帳戶已於九十年十二月二十八日拒絕往來
      ，猶於同年十二月三十一日簽發支票借款云云，委不足採。被告甲○○既係於
      九十年十二月中旬，即持系爭支票向聲請人借款，故其於交付支票時，並非故
      意持已經拒絕往來之支票詐騙聲請人，被告甲○○並無詐欺取財之故意甚明。
      另被告乙○○僅係單純提供帳戶供被告甲○○使用，業據被告二人供述在卷，
      衡以現今社會中夫妻財務互通之理財模式，此種狀況實屬常見，無法僅憑此而
      認定被告乙○○有何詐欺故意。
    3.再查，聲請人與被告甲○○本屬舊識，聲請人於借款予被告甲○○前，曾向友
      人邱東閔查詢，斯時邱東閔即已告知聲請人，其本身曾經借錢予甲○○，仍未
      獲清償，請聲請人自己評估借貸風險等情，此據證人邱東閔結證綦詳，另被告
      甲○○確係在臺北市○○區○○街十一號經營咖啡店，聲請人曾前往該處查看
      ，業經聲請人自承無訛，是聲請人對於被告甲○○之營業情形及經濟、信用狀
      況，均已有所瞭解。又被告甲○○確曾擔任前臺北市議員高建智辦公室主任，
      為北投地區選舉樁腳，負責有關選舉活動之動員及召募黨員，具有一定人脈，
      當時聲請人參與民主進步黨黨內初選，希望被告甲○○幫忙其選舉，所以才出
      借款項予被告甲○○，供其經營咖啡店之用等情，亦經聲請人、被告甲○○、
      證人游緯謀、邱東閔分別陳述屬實，互核相符，證人游緯謀並證稱：「因為當
      時丙○○要競選，基於朋友之道義上協助，所以借款給他們（指被告）」（參
      士林地檢署九十二年度偵字第五八四四號卷第五十四頁正面），聲請人既慮及
      與被告甲○○間之朋友關係，並加以評估風險，復因被告甲○○人脈豐富，可
      資幫忙競選等諸多因素，始決意借貸金錢予被告甲○○，尚難遽認聲請人係因
      陷於錯誤而交付該筆二十萬元款項。至事後系爭支票不獲兌現，乃因債務人於
      債之關係成立後，如有債務不履行之情形，在一般社會經驗上可能之原因甚多
      ，縱令出於惡意而有遲延給付或不為給付之情事，苟無足以證明其債之關係發
      生時自始故意藉此從事財產犯罪之積極證據，根據刑事訴訟法第一百五十四條
      之規定，仍不得僅以債信違反之客觀事態，推定債務人自始有詐欺取財之犯意
      。
  (四)按法院於審查交付審判之聲請有無理由時，除認為告訴人所指摘不利被告之事證
    未經檢察機關詳為調查或斟酌，或不起訴處分書所載理由違背經驗法則、論理法
    則或其他證據法則，否則，不宜率予交付審判，法院辦理刑事訴訟案件應行注意
    事項第一百十八點定有明文。本院依職權調閱前開偵查卷宗，依其內容所示，士
    林地檢署檢察官所為不起訴處分書及高檢署檢察長駁回再議聲請處分書，已就聲
    請人於偵查時提出之告訴理由予以斟酌，詳予調查證據，並詳加論述所憑證據及
    其認定之理由，且原處分書所載證據取捨及事實認定之理由，尚無違背經驗法則
    或論理法則之情事，參諸前開規定，原檢察官及高檢署檢察長以被告犯罪嫌疑不
    足，分別予以不起訴處分及駁回再議之聲請，並無不當。是本件原查明之事實及
    證據既難認足以跨越提起公訴之門檻，是聲請人請求將本件交付審判開始進行審
    判程序，自無理由，應予駁回。
四、依刑事訴訟法第二百五十八條之三第二項前段，裁定如主文。
中　　　華　　　民　　　國　　九十三　　年　　　十　　　月　　　六　　　日
                              臺灣士林地方法院刑事第五庭
                                  審判長法  官  李  育  仁
                                        法  官  許  辰  舟
                                        法  官  黃  潔  茹
右正本證明與原本無異。
本件不得抗告。
                                        書記官  柳  瑞  宗
中　　　華　　　民　　　國　　九十三　　年　　　十　　　月　　　八　　　日
